臺灣雲林地方法院刑事判決　　　　　　　　　　　　　九十一年度易字第四二五號
　　公　訴　人　臺灣雲林地方法院檢察署檢察官
　　被　　　告　乙○○
右列被告因竊盜案件，經檢察官提起公訴（九十一年度偵緝字第六八號），本院判決
如左：
    主  文
乙○○無罪。
    理  由
一、公訴意旨略以：被告乙○○於民國九十一年三月三十日上午十一時三十分許，無
    故侵入甲○○位於雲林縣台西鄉○○村○○路二之一號住處（侵入住居部分，未
    據告訴），徒手竊取甲○○所有掛於神像上之金牌二面，得手後旋為甲○○返家
    發覺，乙○○則趁隙騎乘機車逃離現場，因認被告涉犯竊盜罪嫌云云。
二、按犯罪事實應依證據認定之，無證據不得推定其犯罪事實；不能證明被告犯罪者
    ，應諭知無罪之判決，刑事訴訟法第一百五十四條、第三百零一條第一項分別定
    有明文。而此所謂認定犯罪事實之證據，係指足以認定被告確有犯罪行為之積極
    證據而言，該項證據自須適合於被告犯罪事實之認定，始得採為斷罪資料；且認
    定犯罪事實所憑之證據，雖不以直接證據為限，間接證據亦包括在內；然無論直
    接或間接證據，其為訴訟上之證明，須於通常一般人均不致有所懷疑，而得確信
    其為真實之程度者，始得據為有罪之認定（最高法院二十九年上字第三一○五號
    、七十六年台上字第四九八六號判例意旨參照）。次按告訴人之告訴，係以使被
    告受刑事訴追為目的，是其陳述是否與事實相符，仍應調查其他事實以資審認，
    始得為不利被告之認定；告訴人之指訴原在意圖使被告受刑事處分，其所攻擊之
    詞，原非完全無瑕疵，故其陳述被告之犯罪情形，雖非絕對不得採為判決之基礎
    ，若非有其他旁證，尚難單憑告訴人一面之詞，據以論罪。故被害人之指證，須
    經調查其內容無瑕疵可指又與事實相符者，始得採為認定被告犯罪之唯一依據（
    最高法院五十二年台上字第一三○○號判例、七十年台上字第一○一五號、五十
    七年台上字第八一六號判決意旨參照）。再按刑事訴訟之被告依法並無自證無罪
    之義務，若控罪所憑之積極證據，在生活經驗上尚不足以排除其他有利被告之合
    理推斷，致不足以證明犯罪事實時，仍不能因被告否認犯罪之辯解不成立，資為
    無視積極證據不足之理由（最高法院三十年上字第四八二號、三十年上字第一八
    三一號判例意旨參照）。本件公訴人認被告涉犯竊盜罪嫌，無非係以被害人甲○
    ○之指訴、被害人甲○○與被告宿無仇怨及被告辯詞與常情不符為據。惟訊據被
    告乙○○堅決否認有何竊盜之犯行，辯稱：我只有路過甲○○家並暫停在他家門
    口，並未入內偷竊金牌等語。
三、經查，被害人甲○○於九十一年三月三十日上午十一時三十分許返家時，發覺被
    告乙○○在其住宅內之神像桌前，被告乙○○見被害人甲○○進入時，手上拿個
    東西旋即騎車離去，被害人甲○○即發現原本懸掛在神像上二面金牌失竊等情，
    固據被害人甲○○指訴在卷，然關於被告無故侵入被害人之住宅一節，業據被告
    所否認，則此部分除被害人單一指述外，仍無其他佐證可資證明被害人所述與事
    實相符，尚難以被害人與被告宿無怨隙之常情，遽論被害人此部分指訴為真。況
    被害人僅供稱伊看見被告離去時手上拿東西等語，並未指稱被告手上之東西即為
    金牌，足見被害人應係事後發覺金牌失竊後始認金牌為被告所竊，則被告竊取金
    牌一事既非被害人所親眼目睹，而是被害人事後猜測推論而來，其指訴尚非無瑕
    ，而參以被害人住宅鋁門未上鎖之情狀，任何人均有可能進入其內竊盜，且事後
    又未查獲被告持有被害人失竊之金牌二面，則被害人之兩面金牌是否確為被告所
    竊即有可疑，尚難遽以被害人此部分之單一且有瑕疵之指訴而認定被告即為竊取
    金牌之人。被告前後辯解雖與常情不符，且前後不一，然此僅得認定被告辯解不
    成立，復難以此作為認定被告有罪之補強證據。揆諸前開說明，本院實難於無其
    他佐證之下遽以被害人單一且有瑕疵之指訴而入被告於罪，此外又查無其他證據
    資認被告有何竊盜犯行，被告本件犯罪尚屬不能證明，自應為無罪之諭知。
據上論斷，應依刑事訴訟法第三百零一條第一項，判決如主文。
本案經檢察官丙○○到庭執行職務
中      華      民      國      九十一      年    十    月    二十五    日
                                        臺灣雲林地方法院刑事第二庭
                                            法  官  趙  思  芸
右正本證明與原本無異。
如不服本判決，應於判決送達後十日內向本院提出上訴狀( 應附繕本 )。
                                            書記官  王  淑  美
中      華      民      國      九十一      年    十    月    二十五    日
